【裁判字號】    92,台非,335
【裁判日期】    920918
【裁判案由】    公共危險
【裁判全文】
最高法院刑事判決                                九十二年度台非字第三三五號
    上訴人  最高法院檢察署檢察總長
    被  告  甲○○
右上訴人因被告公共危險案件，對於台灣高雄地方法院中華民國九十一年九月三十日
確定刑事簡易判決（九十一年度交簡字第三六九號，聲請簡易判決處刑案號：台灣高
雄地方法院檢察署九十一年度偵字第一八九四四號），認為部分違法，提起非常上訴
，本院判決如左：
    主  文
原判決關於違背法令部分撤銷。
    理  由
非常上訴理由稱：「一、按判決不適用法則或適用不當者，為違背法令，刑事訴訟法
第三百七十八條訂有明文。又刑法第四十七條規定，受有期徒刑之執行完畢，或受無
期徒刑或有期徒刑一部之執行而赦免後，五年以內再犯有期徒刑以上之罪者，為累犯
，應加重本刑至二分之一。另查，依法應於審判期日調查之證據，未予調查，致適用
法令違誤，而顯然於判決有影響者，該項確定判決即屬違背法令，得提起非常上訴，
亦經司法院大法官會議釋字第一八一號解釋在案。而所謂『應於審判期日調查之證據
』，指該證據在客觀上為法院認定事實及適用法律之基礎者而言，亦有司法院大法官
會議釋字第二三八號解釋可資參照。事實審法院於審判之際，對於有罪科刑之被告，
有無累犯之事實，應否適用刑法第四十七條累犯之規定加重其刑，即屬法院認定事實
與適用法律之基礎事項，客觀上有其調查之必要性，應依職權加以調查，倘被告確係
累犯而事實審並未詳加調查，致判決時未適用累犯之規定論處，其判決當然為違背法
令而得提起非常上訴（最高法院八十四年度台非字第九二號判決參照）。查本件被告
甲○○前於（民國）七十九年間，因違反懲治盜匪條例案件，經台灣士林地方法院以
七十九年度訴字第六七九號案件判處有期徒刑十年確定，於八十年五月二十一日入監
執行，八十三年十二月六日假釋出獄，八十九年九月九日假釋未經撤銷而執行完畢，
此有刑案資料查註紀錄表、台灣高等法院被告全國前案紀錄表及台灣士林地方法院檢
察署八十年度執乙字第０００七一三之一號執行指揮書附卷可稽。則本件被告於九十
一年七月四日，於酒後駕車再犯公共危險，即是於前受有期徒刑執行完畢後五年之內
再犯，自應依法論處累犯並加重其刑至二分之一。乃原審法院對於卷內已經存在之前
揭證據，竟未予以調查，致未依累犯論科，自有依法應於審判期日調查之證據而未予
調查及判決不適用法則之違背法令。二、案經確定，爰依刑事訴訟法第四百四十一條
、第四百四十三條提起非常上訴，以資糾正」等語。
本院按判決不適用法則或適用不當者，為違背法令，刑事訴訟法第三百七十八條定有
明文。又刑法第四十七條規定，受有期徒刑之執行完畢，或受無期徒刑或有期徒刑一
部之執行而赦免後，五年以內再犯有期徒刑以上之罪者，為累犯，加重本刑至二分之
一。此項刑罰加重之事由，乃法院認定事實與適用法律之基礎，客觀上自有調查之必
要性；倘被告再犯罪而符合累犯之要件，但事實審法院未予調查，致判決時未適用累
犯之規定論處，即屬刑事訴訟法第三百七十九條第十款所定依法應於審判期日調查之
證據而未予調查之違法情形，其判決當然違背法令。本件被告於七十九年間因盜匪案
件，經前台灣台北地方法院士林分院於八十年三月十二日以七十九年度訴字第六七九
號判決，處有期徒刑十年確定，刑期起算日為八十年五月二日，指揮書執行期滿日為
八十九年九月九日，至八十三年十二月六日縮短刑期假釋出監，未經撤銷假釋而執行
完畢，有卷存之台灣高雄地方法院檢察署刑案資料查註紀錄表、台灣高等法院被告全
國前案紀錄表為憑（見偵查卷第二頁、原審卷第四頁），復有前台灣台北地方法院士
林分院檢察署八十年度執字第七一三號執行卷宗可資稽考。原判決引用檢察官聲請簡
易判決處刑書記載之事實、證據及理由，認定被告於九十一年七月五日（非常上訴書
誤為「四日」）服用酒類，不能安全駕駛動力交通工具而駕駛，因依刑法第一百八十
五條之三規定論處罪刑。依此確認之事實，被告係在前案有期徒刑執行完畢後五年以
內再犯本件之罪，應構成累犯。乃原判決疏未細查，未論以累犯並加重其刑，自有應
於審判期日調查之證據而未予調查，致適用法令違誤，而顯然於判決有影響，即屬判
決違背法令。非常上訴意旨執以指摘，洵有理由。因原判決尚非不利於被告，應由本
院將該違背法令部分撤銷，以資糾正。
據上論結，應依刑事訴訟法第四百四十七條第一項第一款前段，判決如主文。
中      華      民      國    九十二    年      九      月     十八     日
                              最高法院刑事第四庭
                                  審判長法官  紀  俊  乾
                                        法官  黃  正  興
                                        法官  劉  介  民
                                        法官  陳  東  誥
                                        法官  陳  世  雄
      右正本證明與原本無異
                                              書  記  官
中      華      民      國    九十二    年      九      月    二十二    日


司法院資訊處製作；財團法人民間司法改革基金會備份。
